臺灣臺中地方法院刑事判決　　　　　　 94年度交易字第465號
公　訴　人　臺灣臺中地方法院檢察署檢察官
被　　　告　甲○○
上列被告因業務過失傷害案件，經檢察官提起公訴（九十四年度
偵字第一一０四０號），本院判決如下：
    主    文
甲○○無罪。
    理    由
一、公訴意旨略以：被告甲○○係駕駛營業用曳引車司機，為從
    事業務駕駛之人，於民國九十三年十一月二十四日下午，駕
    駛車牌號碼五Ｊ－九二二號（起訴書誤載為四Ｊ－九二二號
    ）營業用曳引車，沿臺中縣梧棲鎮○○路由北往南方向行駛
    ，行經同鎮○○路○段時，因發現車輪有異狀，遂將曳引車
    停置在同鎮○○路○段由紅綠燈路口北向南第五支電線桿處
    ，其本應注意在夜間無燈光設備或照明不清之道路，車後須
    設置警告標識，避免來車撞擊，竟疏於注意，將曳引車停於
    慢車道上，且未設置顯示停車燈光或反光標誌，適有告訴人
    乙○○於同日下午四時五十分許天色晦暗時，騎乘車牌號碼
    Ｍ二二－七八一號重型機車經過，因被告違規停車復未設置
    警示標誌，致未能及時發現被告之曳引車停放在慢車道上，
    閃避不及遂自後追撞上開曳引車，致告訴人乙○○受有頭部
    外傷併蜘蛛膜下腔出血、前額撕裂傷、左橈骨骨折之傷害，
    因認被告涉有刑法第二百八十四條第二項前段（起訴書漏載
    前段）之業務過失傷害罪嫌等語。
二、按犯罪事實應依證據認定之，無證據不得認定犯罪事實，刑
    事訴訟法第一百五十四條第二項定有明文。而刑事訴訟法上
    所謂認定犯罪事實之證據，係指足以認定被告確有犯罪行為
    之積極證據而言，該項證據自須適合於被告犯罪事實之認定
    ，始得採為斷罪資料，最高法院二十九年上字第三一０五號
    著有判例。另告訴人之告訴，係以使被告受刑事訴追為目的
    ，是其陳述是否與事實相符，仍應調查其他證據以資審認，
    最高法院五十二年台上字第一三００號判例可資遵循。又認
    定犯罪事實所憑之證據，無論係直接證據或間接證據，其為
    訴訟上之證明，須於通常一般之人均不致有所懷疑，而得確
    信其為真實之程度者，始得據為有罪之認定，倘其證明尚未
    達到此一程度，而有合理之懷疑存在，復無其他調查途徑可
    尋，法院即應為無罪之判決，最高法院七十六年台上字第四
    九八六號判例足供參照。
三、公訴人認被告涉有上開業務過失傷害犯行，無非係以告訴人
    乙○○指訴綦詳，且依現場處理警員余俊傑繪製之現場圖、
    現場照片、臺中港務警察局道路交通事故調查報告表、調查
    筆錄所示，被告係將上開曳引車違規停放在臺中縣梧棲鎮○
    ○路○段由紅綠燈路口北向南第五支電線桿處，且於車後並
    未設置任何警示標誌等情，為其主要論據。訊據被告甲○○
    則堅決否認有何公訴人所指之上開犯罪事實，辯稱：伊當天
    係懷疑車輪可能有破洞或輪胎漏氣，所以才臨時停車下車查
    看，下車查看時伊並未將引擎熄火，亦有顯示故障燈，經過
    約三分鐘之檢查後認為沒有異狀，就準備駕車離去，此時曳
    引車尾部就遭告訴人騎乘機車自後方直接撞及，伊有緊靠路
    面邊緣停車，且當時還是大白天，並無夜間或照明不清之狀
    況，又伊只是臨時停車，經檢查後又確認車輛並無異狀，所
    以並未設置警告標誌等語。
四、經查：
（一）被告係為查看車輛有無異狀，而將所駕駛之車牌號碼五Ｊ
      －九二二號營業曳引車停放於路旁，當時車輛並未熄火，
      且前後未逾三分鐘即又上車準備駛離，業經被告於本院審
      理時供述綦詳，核其性質自屬臨時停車無訛。而該部曳引
      車係順向停放於臺中縣梧棲鎮○○路三段由北往南方向之
      慢車道上，且右側前、後輪外側均緊靠於道路邊緣之白實
      線，其間並無明顯間隙，此觀卷附道路交通事故現場圖及
      肇事現場照片八張至明。按臨時停車時，應依車輛順行方
      向緊靠道路右側，但單行道應緊靠路邊停車。其右側前後
      輪胎外側距離緣石或路面邊緣不得逾六十公分，但大型車
      不得逾一公尺；又白實線設於路側者，作為車輛停放線，
      道路交通安全規則第一百十一條第二項、道路交通標誌標
      線號誌設置規則第一百四十九條第一項第一款第三目中段
      分別定有明文。被告駕駛大型曳引車於路邊臨時停車，當
      時路側劃有白實線，該處路段又未設置禁止臨時停車標誌
      或於路側另行漆繪紅實線；且該部大型曳引車之右側前、
      後輪外側均緊鄰白實線，亦無距離緣石或路面邊緣超逾一
      公尺之情形，揆諸前揭臨時停車之相關規定，被告臨時停
      車行為應無任何違反道路交通安全規則等注意規定之可言
      。公訴人遽指被告於上開時、地違規停車等語，已有可議
      ，自非允洽。
（二）再依道路交通安全規則第一百十一條第一項第一款所定：
      「橋樑、隧道、圓環、障礙物對面、鐵路平交道、人行道
      、行人穿越道、快車道等處，不得臨時停車。」，條文中
      業已明示快車道不得臨時停車，而未將慢車道一併列入禁
      止臨時停車範圍，顯見立法者並非禁止汽車駕駛人於慢車
      道上臨時停車，僅其停放位置及方向須受同條第二項規定
      （詳如前述）之限制而已。而被告停車所在之慢車道寬度
      為四點四公尺，該部曳引車寬度則為二點七公尺，依被告
      當時將曳引車緊靠於路側之情形，其左側至少留有一點七
      公尺之寬度足供告訴人所騎機車通行往來。至於慢車道之
      左側更劃有路寬分別為四點一公尺、三點九公尺之快車道
      ，一般大型車輛或自用小客車亦可安全通過無虞。況當地
      道路筆直，視距良好，被告在該處臨時停車應不致妨害告
      訴人機車通行，益徵被告當時之臨時停車行為應無違法不
      當之處。
（三）另被告僅係下車檢視車輛有無異狀，查看結果認定安全無
      虞準備離去，即遭告訴人騎車自後撞及，停車原因並非該
      部曳引車發生故障不能行駛。則公訴人既未能舉證證明被
      告所駕車輛業已故障無法繼續行駛，遽依道路交通安全規
      則第一百十二條第一項第十二款故障車輛移置前應豎立車
      輛故障標誌之相關規定，指摘被告疏未設置任何警示標誌
      而有過失，恐嫌率斷，尚無足取。而卷附之道路交通事故
      調查報告表於光線欄雖勾選「晨或暮光」一項，告訴人亦
      一再指稱被告停車並未顯示任何燈光等語，然被告於警詢
      及偵審中均堅決表示臨時停車時確實開啟曳引車之閃黃燈
      ，並無告訴人所稱之未顯示任何燈光情事，則此部分事實
      除告訴人所為之指訴外，別無其他證據資料足供參佐，已
      難認定告訴人所言即屬真實。縱使當時道路係處於晝晦或
      照明不清之情形，惟公訴人既無從積極證明被告並未顯示
      停車燈光乙節，僅憑告訴人基於使被告受刑事訴追目的之
      片面陳詞，遽指被告未依規定停車，亦乏所據，難認可採
      。
（四）又被告當時係查看車輛確認無異狀後，在準備離去之際遭
      到告訴人騎車撞及，並非在變換車道靠右行駛時發生車禍
      。參諸告訴人於本院審理時自承：發生車禍當時曳引車係
      處於停駛狀態，被告本人亦不在駕駛座內等語，益徵明確
      。則本件車禍發生當時被告早已停車數分鐘之久，在其停
      車前變換車道時，告訴人之機車根本尚未出現於該處路段
      ，被告亦無拒不停讓直行車先行之交通違規情事。從而，
      公訴人於本院審理時論告稱：被告自外側快車道轉換至內
      側慢車道，並未讓直行機車先行，足見被告有過失等語，
      容有未洽，無足採憑。
　  綜上所陳，被告前揭所辯尚非子虛，堪可採信。本件車禍應
    係告訴人騎乘機車疏於注意車前狀況所致，否則當無可能於
    筆直道路上直接撞擊被告所駕曳引車後方拖車之保險桿中央
    位置。此外，復查無其他積極證據足認被告確有公訴意旨所
    稱之上開業務過失傷害犯行，依「罪疑唯輕」之刑事法原則
    ，不能證明其犯罪，揆諸首揭法條及判例意旨，應諭知被告
    無罪之判決。
據上論斷，應依刑事訴訟法第三百零一條第一項，判決如主文。
本案經檢察官蔡雯娟到庭執行職務。
中　　華　　民　　國　　94　　年　　12　　月　　30　　日
                  交通法庭  審判長法  官
                                  法  官
                                  法  官
上正本證明與原本無異。
如不服本判決，應於送達後十日內向本院提出上訴狀（須附繕
本），上訴於台灣高等法院台中分院。
                                  書記官  林淑慧
中　　華　　民　　國　　94　　年　　12　　月　　30　　日
